---
title: "Cumulative number of deaths"
author: "Mine Çetinkaya-Rundel"
date: "`r Sys.Date()`"
output: 
  html_document: 
    toc: yes
    toc_float: yes
---
##Traduzido e adaptado por Luiz Vilarindo
## Introdução

Países ao redor do mundo estão respondendo a um surto de doença respiratória causada por um novo coronavírus, COVID-19. O surto começou em Wuhan, China, mas foram identificados casos em um número crescente de outros locais internacionalmente, incluindo os Estados Unidos. Neste relatório, exploramos a trajetória das mortes, de modo cumulativas, em vários países.

Os dados vêm do **coronavirus** package, que extrai dados do repositório Coronavirus do Centro de Ciência e Engenharia de Sistemas da Universidade Johns Hopkins (JHU CCSE). O pacote do coronavirus fornece um conjunto de dados em formato organizado da epidemia do Novo Coronavirus COVID-19 (2019-nCoV) de 2019. O pacote está disponível no GitHub [here](https://github.com/RamiKrispin/coronavirus) e é atualizado diariamente.

Para nossa análise, além do coronavirus package, usaremos os seguintes pacotes para preparação e visualização de dados.

- **tidyverse** package para preparação e visualização de dados
- **lubridate** package para manuseio de datas
- **glue** package para construir strings de texto
- **scales** package para formatação de rótulos dos eixos x e y
- **ggrepel** package para impressão bonita de etiquetas de países

Faremos uso do **DT** package para exibição interativa de saída tabular no Apêndice.

```{r load-packages, warning=FALSE, message=FALSE}
library(coronavirus) # devtools::install_github("RamiKrispin/coronavirus")
library(tidyverse)
library(lubridate)
library(glue)
library(scales)
library(ggrepel)
library(DT)
```

## Preparação do dados

O data frame chamado `coronavirus` dentro do coronavirus package fornece um resumo diario do número de casos de Coronavirus (COVID-19) por pais. Cada linha no data frame representa um pais (ou, onde relevante, um estado/provincia). A lista completa de paises do data frame é forncida no [Appendix]. Perceba que os dados fornecidos nesse pacote oferece o numero de mortes diárias, casos confirmados e  casos recuperados.Para esse relatório, nós focaremos no número de mortes. 

Começaremos fazendo a seleção dos paises aos quais queremos explorar os dados.

```{r select-countries}
countries <- c(
  "China",
  "France",
  "United Kingdom",
  "US",
  "Turkey"
)
```

No bloco de código seguinte filtaremos do data frame as mortes pelos paises que foram especificados acima e calcularemos o número cumulativo de mortes. Nós apenas visualizaremos os dados apartir da décima morte confirmada. 

```{r prep-country-data}
country_data <- coronavirus %>%
  # filtrar número de mortes por paises de interesse
  filter(
    type == "death",
    country %in% countries
  ) %>%
  # Consertar a contagem dos rótulos
  mutate(
    country = case_when(
      country == "United Kingdom" ~ "UK",
      TRUE ~ country
    )
  ) %>%
  # calcular o número total de casos para cada pais e data
  group_by(country, date) %>%
  summarise(tot_cases = sum(cases)) %>%
  # organizar por data em ordem ascendente
  arrange(date) %>%
  # gravar diariamente o número cumulativo de dados como cumulative_cases
  mutate(cumulative_cases = cumsum(tot_cases)) %>%
  # usar apenas dias desde que a décima morte tenha sido confirmada
  filter(cumulative_cases > 9) %>%
  # grava os dias decorrigos, data final e o rótulo
  mutate(
    days_elapsed = as.numeric(date - min(date)),
    end_date     = if_else(date == max(date), TRUE, FALSE),
    end_label    = if_else(end_date, country, NULL)
  ) %>%
  # ungroup
  ungroup()
```

Nós também precisamos tomar nota de "as of date" para a data assim podemos propriamente nomear nossa visualização.

```{r record-as-of-date}
as_of_date <- country_data %>% 
  summarise(max(date)) %>% 
  pull()
as_of_date_formatted <- glue("{wday(as_of_date, label = TRUE)}, {month(as_of_date, label = TRUE)} {day(as_of_date)}, {year(as_of_date)}")
```

These data are as of `r as_of_date_formatted`.

## Visualização

A visualização a seguir mostra o número de casos cumulativos vs. dias decorridos desde a 10ª morte confirmada em cada país. O intervalo de tempo plotado para cada país varia, uma vez que alguns países começaram a ver (e relatar) mortes por COVID-19 muito mais tarde do que outros.

```{r visualise, warning=FALSE}
ggplot(data = country_data,
       mapping = aes(x = days_elapsed, 
                     y = cumulative_cases, 
                     color = country, 
                     label = end_label)) +
  # representa o número de casos cumulativos com uma linha
  geom_line(size = 0.7, alpha = 0.8) +
  # adiciona pontos ao final da linha
  geom_point(data = country_data %>% filter(end_date)) +
  # adiciona os nomes dos países, posicionados acima da linha
  geom_label_repel(nudge_y = 1, direction = "y", hjust = 1) + 
  # desliga as legendas
  guides(color = FALSE) +
  # usando cores mais bonitas
  scale_color_viridis_d() +
  # melhor formatação para o eixo y
  scale_y_continuous(labels = label_comma()) +
  # usando tema minimalista
  theme_minimal() +
  # custamizando os rótulos
  labs(
    x = "Days since 10th confirmed death",
    y = "Cumulative number of deaths",
    title = "Cumulative deaths from COVID-19, selected countries",
    subtitle = glue("Data as of", as_of_date_formatted, .sep = " "),
    caption = "Source: github.com/RamiKrispin/coronavirus"
  )
```

## Apêndice

A lista de países contidos no `coronavirus` data frame é fornecido abaixo.

```{r list-countries, echo=FALSE}
coronavirus %>%
  select(country) %>%
  arrange(country) %>%
  distinct() %>%
  datatable()
```